【裁判字號】    98,訴,577
【裁判日期】    980731
【裁判案由】    返還所有物
【裁判全文】
臺灣板橋地方法院民事判決               98年度訴字第577號
原      告  乙○○
原      告  甲○○
法定代理人  丁○○
前列二人共同
訴訟代理人  盧立仁律師
被      告  丙○○
被      告  戊○
上列當事人間請求返還所有物事件，經本院於民國98年7 月9 日
言詞辯論終結，判決如下：
    主  文
被告戊○、丙○○應將附表１所示之不動產所有權狀返還原告乙○○。
被告戊○、丙○○應將附表２所示之不動產所有權狀返還原告甲○○。
訴訟費用由被告負擔。
本判決第一項於原告乙○○以新台幣壹拾陸萬貳仟元供擔保後，
得為假執行。如被告戊○以新台幣肆拾捌萬肆仟玖佰柒拾陸元供
擔保後，免為假執行。
本判決第二項於原告甲○○以新台幣壹佰肆拾肆萬柒仟元供擔保
後，得為假執行。如被告戊○以新台幣肆佰參拾肆萬壹仟參佰伍
拾陸元供擔保後，免為假執行。
    事實及理由
一、本件被告丙○○經合法通知，未於言詞辯論期日到場，核無
    民事訴訟法第386 條所列各款情形，爰依原告之聲請，由其
    一造辯論而為判決。
二、原告主張：原告乙○○係民國76年10月23日生，原告甲○○
    係83年11月2 日生，被告丙○○為原告二人之父。原告二人
    之母洪麗卿與被告丙○○經法院判決離婚，並諭知原告甲○○之權利義務由母洪麗卿行使負擔。被告丙○○於婚姻期間
    染上酗酒惡習，只要酗酒，即對妻子兒女口出穢言，甚至出
    手打人。洪麗卿為免自身與五名子女繼續受被告之暴力傷害
    ，遂與五名子女搬出臺北縣五股鄉○○路○段109 巷5 號住
    處，之後因被告丙○○簽下協議書，承諾「不再使用暴力，
    亦不用精神虐待，並少喝酒…」，洪麗卿見被告丙○○有悔
    意，遂又攜子女搬回五股鄉○○路住處。詎料，被告丙○○
    又於94年11月26日毆打原告甲○○成傷，洪麗卿遂攜原告及
    其他子女再度離家，惟因一時倉促，原告所有如附表１、２
    所示之不動產所有權狀未及攜出。原告屢屢要求被告將附表
    １、２所示之不動產所有權狀返還，竟遭被告丙○○拒絕，
    為此原告依民法第767 條之規定，起訴請求被告丙○○返還
    其無權占有之所有權狀，經本院於98年5 月7 日開庭審理，
    被告丙○○當庭陳稱系爭所有權狀均在其父親戊○處，經法
    官勸諭被告丙○○應於6 月4 日下午14時35分庭期將系爭所
    有權狀攜至法庭交付原告訴訟代理人，被告丙○○亦同意之
    。詎料，原告訴訟代理人於6 月4 日上午與被告丙○○電話
    聯繫時，被告丙○○稱其下午不會出庭，要原告訴訟代理人
    於6 月5 日上午10時至被告住所拿取八份系爭所有權狀。原
    告訴訟代理人依約前往，被告丙○○與其父戊○二人出面，
    仍持無關藉口拒絕交付八份系爭所有權狀，被告戊○並自稱
    權狀在他那，要告就來告云云，原告無奈只得追加戊○為被
    告，請求被告戊○、丙○○將附表１所示之不動產所有權狀
    返還原告乙○○；請求被告戊○、丙○○將附表２所示之不
    動產所有權狀返還原告甲○○。原告願供擔保請准宣告假執
    行。
三、被告丙○○則以：權狀沒有在我這邊，權狀在我父親那裡，
    我太太離家之後，因為我在外面工作經常不在家，我父親就
    把權狀收起來保管，如果原告要權狀，我父親說直接找他拿
    就可以了等語置辯。並聲明：原告之訴駁回。
四、被告戊○則以：原告乙○○所有坐落台北縣五股鄉○○段
    163 地號所有權應有部分80000 分之372 及地上建物同段
    323 建號所有權應有部分2 分之1 ，原為被告戊○之配偶黃
    寶鳳所有，因黃寶鳳罹病，考量遺產稅之問題，因而提前將
    前揭房地過戶給原告乙○○，惟恐原告乙○○不孝順，不回
    來探望祖父母，或將土地變賣，因而將所有權狀扣留在被告
    戊○處，待被告戊○夫婦百年後，原告乙○○始能取回所有
    權狀，現被告戊○夫婦尚在人世，原告乙○○無權要求取回
    前揭所有權狀等語置辯。並聲明：原告之訴及其假執行之聲
    請均駁回。如受不利之判決，願供擔保請准宣告免為假執行
    。
五、原告主張乙○○為附表１所示之不動產之所有權人，原告甲○○為附表２所示之不動產之所有權人，業據原告提出土地
    、建物登記謄本為證，堪信原告為所有權人。次查，原告乙○○係76年10月23日生，原告甲○○係83年11月2 日生，被
    告丙○○為原告二人之父。原告二人之母洪麗卿與被告於97
    年6 月30日經法院判決離婚，並諭知原告甲○○之權利義務
    由母洪麗卿行使負擔等情，有戶籍謄本、本院95年度婚字第
    554 號民事判決、臺灣高等法院96年度家上字第203 號民事
    判決足參。
六、原告主張被告丙○○於94年11月26日毆打原告甲○○成傷，
    洪麗卿遂攜原告及其他子女再度離家，惟因一時倉促，原告
    所有如附表１、２所示之不動產所有權狀未及攜出等情，為
    被告丙○○所不爭執，應可信為真實。被告丙○○復供稱：
    權狀沒有在我這邊，權狀在我父親那裡，我太太離家之後，
    我父親就把權狀收起來保管，如果原告要權狀，我父親說直
    接找他拿就可以了，因為我在外面工作經常不在家裡，我父
    親說要我兒子直接去找我父親拿就可以了等語，堪認系爭權
    狀經由被告丙○○交由被告戊○占有中。雖被告戊○辯稱：
    原告乙○○所有坐落台北縣五股鄉○○段163 地號所有權應
    有部分80000 分之372 及地上建物同段323 建號所有權應有
    部分2 分之1 ，原為被告戊○之配偶黃寶鳳所有，因黃寶鳳
    罹病，考量遺產稅之問題，因而提前將前揭房地過戶給原告
    乙○○，並非將前揭房地贈與給原告乙○○，惟恐原告乙○○不孝順，不回來探望祖父母，或將土地變賣，因而將所有
    權狀扣留在被告戊○處，待被告戊○夫婦百年後，原告始能
    取回所有權狀，現被告戊○夫婦尚在人世，原告無權要求取
    回前揭所有權狀等語，惟此與被告丙○○所稱「我父親說要
    我兒子直接去找我父親拿就可以了」等語不符，且被告戊○
    未舉證以實其說，所言不可採信。
七、按所有權狀係由地政機關發給所有權人之憑證，故權狀應由
    所有權人保管。原告乙○○已成年，原告甲○○之權利義務
    由母洪麗卿行使負擔，原告離家時未及攜出所有權狀，被告
    丙○○無權占有系爭權狀，亦無權將之交由被告戊○占有中
    。是原告依據民法第767 條之規定，請求被告戊○、丙○○
    將附表１所示之不動產所有權狀返還原告乙○○，請求被告
    戊○、丙○○將附表２所示之不動產所有權狀返還原告甲○○，為有理由，應予准許。原告及被告戊○陳明願供擔保，
    聲請宣告假執行及免為假執行，核無不合，爰分別酌定相當
    擔保金額准許之。
八、結論：原告之訴為有理由，依民事訴訟法第385 條第1 項前
    段、第78條、第85條第1 項前段，第390 條第2 項、第392
    條，判決如主文。
中    華    民    國    98    年    7     月    31    日
                  民事第三庭法  官  陳映如
以上正本係照原本作成。
如對本判決上訴，須於判決送達後20日內，向本院提出上訴狀，
上訴臺灣高等法院（應按他造人數提出繕本）。
中    華    民    國    98    年    7     月    31    日
                            書記官  李錦輝
附註：
民事訴訟法第436條之2第2項適用同法第466條之1（第1項、第2
項）對於第二審判決上訴，上訴人應委任律師為訴訟代理人。
但上訴人\或其他法定代理人具有律師資格者，不在此限。
上訴人之配偶、三親等內之血親，二親等內之姻親，或上訴人為
法人、中央或地方機關時，其所屬專任人員具有律師資格並經法
院認為適當者，亦得為第三審訴訟代理人。
附表１：被告應返還原告乙○○之不動產所有權狀
1 台北縣五股鄉○○段163 地號土地權利範圍80000 分之372
  權狀字號091 莊地字第040643號
2 台北縣五股鄉○○段323 建號建物權利範圍2 分之1
  權狀字號091 莊建字第020784號
附表２：被告應返還原告甲○○之不動產所有權狀
1 台北縣五股鄉○○○段成子寮小段65-396地號土地權利範圍全
  部
  權狀字號087 莊字第001438號
2 台北縣五股鄉○○○段成子寮小段838 建號建物權利範圍全部
  權狀字號087 莊建字第001243號
3 台北縣五股鄉○○○段成子寮小段839 建號建物權利範圍全部
  權狀字號086 莊建字第025501號
4 台北縣五股鄉○○○段成子寮小段840 建號建物權利範圍全部
  權狀字號087 莊建字第001242號
5 台北縣八里鄉○○里○段○○○段119-1 地號土地權利範圍
  10000 分之232
  權狀字號092 淡地資字第003517號
6 台北縣八里鄉○○里○段○○○段1183建號建物權利範圍全部
  權狀字號092 淡建資字第001374號


司法院資訊處製作；財團法人民間司法改革基金會備份。
